臺灣新竹地方法院民事小額判決
110年度竹北小字第120號
原      告  南山產物保險股份有限公司

法定代理人  陳樑銓  
訴訟代理人  吳柏宏  


被      告  林子軒  
上列當事人間損害賠償事件，本院於民國110年3月16日辯論終結
，判決如下：
    主      文
被告應給付原告新臺幣參萬肆仟伍佰陸拾陸元，及自民國一一○
年三月五日起至清償日止，按年息百分之五計算之利息。
原告其餘之訴駁回。
訴訟費用新臺幣壹仟元由被告負擔。
本判決第一項得假執行。
    事實及理由
壹、程序方面：
一、按訴狀送達後，原告不得將原訴變更或追加他訴，但擴張或
    減縮應受判決事項之聲明者，不在此限，民事訴訟法第255
    條第1項第3款定有明文。查本件原告起訴時原聲明請求被告
    應給付原告新臺幣（下同）43,267元，及自起訴狀繕本送達
    翌日起至清償日止，按年息百分之5計算之利息。嗣於訴訟
    進行中變更請求金額為34,571元，及自起訴狀繕本送達翌日
    起至清償日止，按年息百分之5計算之利息。核屬減縮應受
    判決事項之聲明，與上開規定相符，自應准許。
二、本件被告經合法通知，未於言詞辯論期日到場，核無民事訴
    訟法第386條各款所列情形，爰依原告聲請，由其一造辯論
    而為判決。
貳、實體方面：
一、原告主張：原告承保訴外人李志皇所有之車牌號碼0000-00
    號自用小客車（下稱系爭車輛）之車體損失險。訴外人李丞
    哲於民國108年2月8日4時55分許，駕駛系爭車輛行經新竹縣
    ○○鄉○道0號86公里處北側向服務區尋找停車格時，因被告駕
    駛車牌號碼000-0000號自用小客車倒車不慎而碰撞系爭車輛
    ，造成系爭車輛受損。經送廠修復後，原告依約賠付車體修
    復費用86,534元（其中零件19,336元、工資25,576元、烤漆
    41,622元），原告已依保險契約給付被保險人，並依保險法
    第53條第1項規定取得代位求償權。本件事故肇事責任應由
    雙方各負5成，上開零件費用予以折舊後，爰聲明請求被告
    給付原告34,571元，及自起訴狀繕本送達翌日起至清償日止
    ，按年息百分之5計算之利息。
二、被告經合法通知，未於言詞辯論期日到場，亦未提出書狀作
    何聲明或陳述。　　
三、得心證之理由：
（一）原告主張之上開事實，業經提出汽車保險理賠申請書、汽
      車保險理算書、行車執照、駕駛執照、國道公路警察局道
      路交通事故當事人登記聯單、估價單、車損照片、統一發
      票、汽車險委任授權書暨同意書等件為證。且經本院依職
      權向內政部警政署國道公路警察局第二公路警察大隊函調
      本件事故之交通事故現場草圖、道路交通事故現場圖、A3
      類道路交通事故調查紀錄表、酒精測定紀錄表、初步分析
      研判表在卷可憑，核屬相符，自堪信原告之前開主張為實
      在。
（二）按汽車倒車時，應顯示倒車燈光或手勢後，謹慎緩慢後倒
      ，並應注意其他車輛及行人，道路交通安全規則第110條
      第2款定有明文。查被告及訴外人李丞哲於事故發生當時
      均為倒車狀態，本應注意上開規定，留意其他車輛，且其
      等於警詢時均自承事故當時視線並無障礙物影響，有A3類
      道路交通事故調查紀錄表可稽，應無不能注意之情事，竟
      未注意及此，未以謹慎之態度緩慢倒車，且未注意後方車
      輛，致發生本件碰撞，被告及訴外人李丞哲對於本案車禍
      肇事均有過失，足堪認定。且系爭車輛之損害與被告之過
      失行為間，有相當因果關係。本院斟酌上開肇事情節及依
      肇事雙方原因力之強弱與過失之輕重，認定本件車禍之發
      生及對所造成損害之結果，被告及訴外人李丞哲應各負擔
      50%之過失責任。
（三）次按被保險人因保險人應負保險責任之損失發生，而對於
      第三人有損失賠償請求權者，保險人得於給付賠償金額後
      ，代位行使被保險人對於第三人之請求權，保險法第53條
      第1項亦有規定。查本件事故之發生確係被告之過失行為
      所致，已如前述，則被保險人就系爭車輛因本件被告肇事
      所生之損害，本得基於侵權行為法律關係向被告請求賠償
      ，原告既依保險契約理賠，則原告主張依保險代位之法律
      關係求償，自屬有據。
（四）再按因故意或過失不法侵害他人之權利者，負損害賠償責
      任；又汽車、機車或其他非依軌道行駛之動力車輛，在使
      用中加損害於他人者，駕駛人應賠償因此所生之損害；不
      法毀損他人之物者，被害人得請求賠償其物因毀損所減少
      之價值，民法第184條第1項前段、第191條之2、第196條
      分別定有明文。又物被毀損時，被害人除得依據民法第19
      6條請求賠償外，並不排除民法第213條至第215條之適用
      ，依民法第196條請求賠償物被毀損所減少之價額，得以
      修復費用為估定之標準，但以必要者為限（例如：修理材
      料以新品換舊品，應予折舊），亦有最高法院77年度第9
      次民事庭會議決議、同院73年度台上字第1574號判決可資
      參照。被告因前開過失肇致本件車禍，並致原告所承保之
      系爭車輛受有損害等情，已如前述，被告自應就原告所承
      保車輛之損害負賠償責任。本件原告所承保之系爭車輛因
      本件車禍受損，計須支付修理費用零件19,336元、工資25
      ,576元、烤漆41,622元，共計86,534元，業經原告提出估
      價單、統一發票等件為證，經核上開估價單所列各修復項
      目與前開汽車受損之情形相符，堪認確屬修復系爭車輛所
      必要，而各項費用亦尚稱合理，則原告此部分主張即堪採
      信。惟系爭車輛係於99年3月出廠，依營利事業所得稅查
      核準則第95條第6款規定「固定資產提列折舊採用平均法
      、定率遞減法或年數合計法者，以一年為計算單位；其使
      用期間未滿一年者，按實際使用之月數相當於全年之比例
      計算之；不滿一月者，以月計」，至本件事故發生時（即
      108年2月8日）已使用9年，依前揭說明，其以新品取代舊
      品間之差價應予折舊扣除。是故關於原告所承保之系爭車
      輛因毀損所減少之價額，既得以必要之修復費用為估定之
      標準，依原告所提估價單之記載，更新零件費用合計為19
      ,336元，本院依固定資產耐用年數表及固定資產折舊率表
      ，採定率遞減法計算其折舊，即自用小客車耐用年數5年
      ，每年折舊率千分之369，但其最後1年之折舊額，加歷年
      折舊累計額，其總和不得超過該資產成本額之10分之9，
      是扣除折舊金額後，被告所應賠償之零件費用為1,934元
      ，再加上前開工資25,576元、烤漆41,622元因無折舊之問
      題，且該部分之支出係屬修復系爭車輛所必要之費用，準
      此，系爭車輛之必要修復費用合計為69,132元（計算式：
      1,934＋25,576＋41,622＝69,132）。
（五）末按，損害之發生或擴大，被害人與有過失者，法院得減
      輕賠償金額，或免除之，民法第217條第1項定有明文；此
      項基於過失相抵之責任減輕或免除，非僅視為抗辯之一種
      ，亦可使請求權全部或一部為之消滅，法院對於賠償金額
      減至何程度，抑為完全免除，雖有裁量之自由，但應斟酌
      雙方原因力之強弱與過失之輕重以定之，此有最高法院96
      年台上字第2902號判決要旨可供參照。查本件車禍肇事因
      素，訴外人李丞哲應負擔50%之肇事責任，其就損害之發
      生，與有過失，依雙方同有過失之情形及過失比例，減輕
      被告賠償額50%，則被告應負之賠償金額為34,566元，故
      原告所得代位被保險人向被告請求之損害額為34,566元。
（六）從而，原告依保險代位及侵權行為損害賠償之法律關係，
      訴請被告給付34,566元及自起訴狀繕本送達翌日即110年3
      月5日起至清償日止，按週年利率百分之5計算之利息，為
      有理由，應予准許，逾上開範圍之請求，則屬無據，應予
      駁回。 
四、本件係小額訴訟事件為被告部分敗訴之判決，爰就被告敗訴
    部分依職權宣告假執行，並於判決時確定訴訟費用額為如主
    文第3項所示之金額。
五、據上論結，本件原告之訴為一部有理由，一部無理由，依民
    事訴訟法第436條之23、第436條第2項、第385條第1項前段
    、第79條、第436條之19第1項、第436條之20，判決如主文
    。
中    華    民    國    110     年    4    月    9    日
                   竹北簡易庭  法  官   傅伊君
以上正本係照原本作成。　　　　　　　　　 
如對本判決上訴，僅得以判決違背法令為由，並應於判決送達後
20日內向本院提出上訴狀。
中　　華　　民　　國　　110 　年　　4 　　月　　12　　日
                              書記官    李勻淨